【裁判字號】    90,再易,13
【裁判日期】    901102
【裁判案由】    拆屋還地
【裁判全文】
臺灣桃園地方法院民事裁定  九十年度再易字第一三號
    再審聲請人  甲○○
    再審相對人  乙○○
                丙○○
右當事人間請求拆屋還地事件，再審聲請人對於本院八十六年度再易字第六號裁定及
九十年七月二十六日八十九年度再易字第七號裁定聲請再審，本院裁定如左：
    主      文
再審之聲請駁回。
再審聲請費用由再審聲請人負擔。
    理      由
一、按裁定已經確定，而有民事訴訟法第四百九十六條第一項或第四百九十七條之情
    形者，得準用民事訴訟法第五編再審程序之規定，聲請再審；另提起民事再審之
    訴，應於三十日之不變期間內為之，民事訴訟法第五百零七條、第五百條第一項
    定有明文；又再審之訴不合法者，法院應以裁定駁回之，民事訴訟法第五百零二
    條第一項亦定有明文。
二、本件聲請再審意旨略以：(一)請求廢棄本院八十六年度再易字第六號裁定及八十九
    年度再易字第七號裁定；(二)再審裁定如未就再審事由加以論斷，其再審理由仍然
    存在，當事人仍得請求再審；(三)本件兩造依基地持分各自取得地上建物登記在案
    ，承審法官對土地建物登記謄本乃重要證物漏未審酌；(四)一審法院以八十五年度
    壢簡字第五八八號判決，判定拆除兩造共有建物交還給同一共有人，未見其法令
    及理論依據；(五)八十六年度再易字第六號判決書記載「如不服本判決應於二十天
    內提出上訴狀，開再審得上訴之先河」；(六)同一事件先裁定擔保金二十三萬元（
    八十六年度聲字第三九五號裁定），後裁定擔保金七十一萬五千元（八十七年聲
    字第三八四號裁定），互相矛盾云云。
三、經查，系爭拆屋還地事件之爭訟經過如下：
  (一)再審相對人起訴請求再審聲請人拆屋還地勝訴（本院八十五年度壢簡字第五八八
    號判決）。
  (二)再審聲請人上訴遭駁回確定（本院八十六年度簡上字第二十號判決）。
  (三)再審聲請人就本案確定判決提起第二審再審之訴遭「判決」駁回（本院八十六年
    度再易字第六號判決）。
  (四)再審聲請人對此第二審再審判決上訴，然因訴訟標的價額未逾新台幣四十五萬元
    ，依法不得提起第三審上訴，而遭「裁定」駁回（本院八十六年度再易字第六號
    裁定）。
  (五)再審聲請人復對上揭(三)再審判決，又聲請再審，遭裁定駁回及抗告駁回（本院八
    十七年度再易字第六號、台灣高等法院八十九年度抗字第四○三號）
  (六)再審聲請人復針對上揭(五)再審裁定，又聲請再審，遭裁定駁回（本院八十九年度
    再易字第七號）
  (七)再審聲請人仍不服，而再次為本件再審之聲請。
  (八)以上業經本院調閱相關卷宗查證屬實。
四、本件再審聲請人請求廢棄本院八十六年度再易字第六號裁定並准予再審，欠缺再
    審事由，逾越再審不變期間，主張並非可採：
  (一)如前所述，本院八十六年度再易字第六號裁定，其內容係以訴訟標的價額未逾新
    台幣四十五萬元，依法不得提起第三審上訴為由，駁回再審聲請人針對第二審再
    審判決所為之第三審上訴。
  (二)本件再審聲請人主張，本院八十六年度再易字第六號判決末尾載明：「如不服本
    判決應於二十天內提出上訴狀，開再審得上訴之先河」，似係以此作為該再審判
    決得上訴第三審之理由，而質疑本院八十六年度再易字第六號裁定，為何認定不
    得上訴第三審。
  (三)按本院八十六年度再易字第六號裁定認定，再審判決訴訟標的價額未逾新台幣四
    十五萬元，依法不得提起第三審上訴，係以民事訴訟法第四百六十六條第一項、
    第二項與司法院八五院台廳一字第二三九八○號函為據，並無任何適用法規顯有
    錯誤等再審事由，本院八十六年度再易字第六號判決末尾所載：「如不服本判決
    應於二十天內提出上訴狀」，既與法不合，實不得作為再審事由。
  (四)再者，本院八十六年度再易字第六號裁定，經查係於八十七年三月十三日駁回上
    訴確定，再審聲請人於九十年八月二十四日就此部分再聲請再審，早已逾越前揭
    聲請再審之三十日不變期間，再審顯非合法。
五、本件再審聲請人請求廢棄本院八十九年度再易字第七號裁定並准予再審，欠缺再
    審事由，主張並非可採：
  (一)本件再審聲請人固然主張，根據行政法院六十一年裁字第二一二號判例，再審裁
    定如未就再審事由加以論斷，其再審理由仍然存在，當事人仍得請求再審云云。
    惟本件拆屋還地事件，早經本院八十六年度再易字第六號判決詳具理由，就再審
    事由之不存在詳加論斷，且該判決業已確定，自無「其再審理由仍然存在，當事
    人仍得請求再審」之餘地。
  (二)更何況再審聲請人主張：承審法官對土地建物登記謄本乃重要證物漏未審酌；判
    定拆除兩造共有建物交還給同一共有人，未見其法令及理論依據等，均係針對本
    院八十五年度壢簡字第五八八號判決、八十六年度簡上字第二十號判決而為主張
    ，並未具體指摘本院八十九年度再易字第七號裁定有何適用法規顯有錯誤等再審
    理由。至於擔保金額之多寡，更與本院八十九年度再易字第七號裁定無關，顯見
    本件再審聲請人請求廢棄本院八十九年度再易字第七號裁定並准予再審，欠缺再
    審事由，主張並非可採。
六、綜上所述，本件再審聲請人或未於三十日之不變期間內提起再審之訴，或欠缺再
    審理由，故本件再審之訴不合法，爰依民事訴訟法第五百零七條準用第五百零二
    條第一項之規定駁回之。
七、據上論斷，本件聲請再審為不合法，爰依民事訴訟法第五百零七條、第五百零二
    條第一項、第九十五條、第七十八條，裁定如主文。
中      華      民      國    九十      年     十一     月      二      日
                                        臺灣桃園地方法院民事第二庭
~B法      官  邱瑞祥
~B法      官  田玉芬
~B法      官  文衍正
右為正本係照原本作成
如對本裁定抗告須於裁定送達後十日內向本院提出抗告狀，並應繳納抗告費新台幣四
十五元。
中      華      民      國    九十      年     十一     月      二      日
~B法院書記官  劉飛龍


司法院資訊處製作；財團法人民間司法改革基金會備份。
